【裁判字號】    98,審訴,1595
【裁判日期】    980923
【裁判案由】    清償債務
【裁判全文】
臺灣臺北地方法院民事判決            98年度審訴字第1595號
原      告  永豐商業銀行股份有限公司
法定代理人  乙○○
訴訟代理人  戊○○
            甲○○
被      告  丙○○
            己○○
            丁○○
            張秀英原名庚○○.
上列當事人間請求清償借款事件，本院於民國98年9月2日言詞辯
論終結，判決如下：
    主      文
被告應連帶給付原告自民國八十三年二月四日起至民國九十八年
三月十五日止，依新台幣伍拾肆萬陸仟元按年息百分之十八計算
之違約金。
原告其餘之訴駁回。
訴訟費用新台幣柒仟佰元由被告連帶負擔十分之七（即新台幣
伍仟壹佰壹拾元），餘由原告負擔。
本判決於原告以新台幣伍拾萬元供擔保後，得假執行。
原告其餘假執行之聲請駁回。
    事實及理由
一被告經合法通知，均未於言詞辯論期日到場，核無民事訴訟法
  第386 條所列各款情形，爰依原告之聲請，由其一造辯論而為
  判決。
二原告起訴主張：
  (一)伊前身為台北區中小企業銀行股份有限公司，嗣更名為台北
    國際商業銀行股份有限公司，於民國95年11月13日與建華商
    業銀行股份有限公司合併，合併後之存續公司更名為永豐商
    業銀行股份有限公司，是台北區中小企業銀行股份有限公司
    對被告之債權由伊概括承受。
  (二)被告丙○○前加入伊之夏十六種新台幣（下同）100,000 元
    會第11組10戶，於73年4月1日第一次受領給付金後，尚欠
    1,035,500 元未償，乃邀同其餘被告為連帶保證人，與伊簽
    訂償還合會金契約書，約定自73年5月1日起至74年7月1日止
    ，分15次按期於每月1 日定額攤還；另約定如逾期償還時，
    即喪失期限利益，債務視同全部到期，並應按每百元日息5
    分（即年息18%）計付違約金。
  (三)詎被告丙○○自73年12月1 日起即未依約繳款，已喪失期限
    利益，結欠本金546,000 元及違約金未償。被告己○○、丁○○、張秀英既為該筆借款之連帶保證人，自應負連帶清償
    責任，爰依兩造間之消費借貸契約及連帶保證契約，提起本
    件訴訟等語。
  (四)聲明為：
    1.被告應連帶給付原告546,000元，及自73年12月2日起至清
      償日止，按年息百分之18計算之違約金。
    2.願供擔保請准宣告假執行。
三被告丙○○未於言詞辯論期日到場，僅具狀辯稱：伊從未與原
  告往來，亦未受領合會金，對原告並無債務存在。況縱認伊確
  向原告借款未償，然依原告之主張，伊自73年12月1 日起即未
  清償合會金，則原告遲至98年間方提起本件訴訟，業已罹於15
  年消滅時效，伊自得拒絕給付等語。
四得心證之理由：
  (一)原告主張被告丙○○向其借款，結欠546,000 元及違約金未
    償，被告己○○、丁○○、張秀英均為該筆借款之連帶保證
    人等情，業據提出與陳述相符之償還合會金契約書、歷史往
    來明細查詢表等件為證（見本院卷第14、15頁），堪信為真
    。被告丙○○雖以其從未與原告往來，亦未受領合會金等語
    置辯。惟查：系爭償還合會金契約書立契約人欄蓋用之「丙○○」印文，與印鑑卡上之印文相符，有該等文件在卷可資
    比對，被告丙○○既未能舉證證明該印文係遭他人偽造，應
    認該印文係真正，其與原告間確有消費借貸契約存在，則其
    空言辯稱未與原告往來云云，即非有據，委無可取。
  (二)按借用人應於約定期限內，返還與借用物種類、品質、數量
    相同之物；當事人得約定債務人於債務不履行時，應支付違
    約金，民法第478 條、第250條第1項分別定有明文。又連帶
    保證者，乃保證人與主債務人連帶負債務履行責任之保證，
    具有連帶債務之性質。保證債務，除契約另有訂定外，包含
    主債務之利息、違約金、損害賠償及其他從屬於主債務之負
    擔；數人保證同一債務者，除契約另有規定外，應連帶負保
    證責任；另連帶債務之債權人，得對於債務人中之一人或數
    人，或其全體，同時或先後請求全部或一部之給付，民法第
    740條、第748條、第273條第1項亦規定甚明。被告丙○○向
    原告借款未償，被告己○○、丁○○、張秀英均為該筆借款
    之連帶保證人等情，已如前述，原告自有權依前開規定，請
    求被告4 人就此筆借款本金及違約金負連帶清償之責。
  (四)惟被告丙○○另提出時效抗辯拒絕給付，經查：
    1.本金部分：
      按請求權，因15年間不行使而消滅。但法律所定期間較
        短者，依其規定；消滅時效，自請求權可行使時起算；
        時效完成後，債務人得拒絕給付，民法第125條、第128
        條前段、第144條第1項規定甚明。又債權人以各連帶債
        務人為共同被告提起給付之訴，被告一人提出非基於其
        個人關係之抗辯有理由者，對於被告各人即屬必須合一
        確定，自應適用民事訴訟法第56條第1 項之規定（最高
        法院33年上字第4810號判例參照）。且按訴訟標的對於
        共同訴訟之各人必須合一確定者，共同訴訟人中一人之
        行為有利益於共同訴訟人者，其效力及於全體，民事訴
        訟法第56條第1款前段亦著有規定。
      被告丙○○自73年12月1 日起即未依約還款乙節，有歷
        史往來明細查詢表在卷可稽（見本院卷第15頁），依兩
        造所簽立之償還合會金契約書第2條第1項約定，債務視
        為全部到期，則原告對本件借款債權之本金請求權時效
        ，應自73年12月2日起算，至88年12月1日即完成。其遲
        至98年2月3日方提起本件訴訟請求被告4 人連帶清償，
        其本金請求權之行使業已罹於時效。被告丙○○既為非
        基於個人關係之時效抗辯而有理由，揆諸前開說明，其
        效力自應及於被告己○○、丁○○、張秀英。是被告4
        人就此部分提出時效抗辯拒絕給付，於法即屬有據。
    2.違約金部分：
      次按消滅時效完成，債務人僅取得為拒絕給付之抗辯權
        而已，其請求權並非當然消滅，原本債權已罹於時效，
        但於債務人為時效抗辯前，其利息及違約債權仍陸續發
        生，而已發生之利息及違約金並非民法第146 條所稱之
        從權利，其請求權與原本請求權各自獨立，消滅時效亦
        分別起算，原本請求權雖已罹於消滅時效，已發生之利
        息及違約金請求權並不因而隨同消滅。又違約金之約定
        ，為賠償給付遲延所生之損害，於債務人給付遲延時，
        債權人始得請求，既非定期給付之債務，其時效為15年
        而非5年（最高法院97年度台上字第477號裁定、72年度
        台上字第1221號判決、95年度台上字第633 號判決、96
        年度台簡上字第25號判決意旨參照）。
      系爭償還合會金契約書第1條第2項明載：「逾期償還合
        會金時，願自遲延日起按每百元每日五分計付違約金」
        （見本院卷第14頁），僅約定債務人給付遲延後應按一
        定利率及遲延日數計算違約金，並未約定債務人給付遲
        延後應定期給付違約金，是原告之違約金債權，並非定
        期給付債權，依上開說明，應無適用民法第126條5年時
        效之餘地，而仍應適用15年之消滅時效。
      再者，原告就其所請求之違約金部分，既未於提起本件
        訴訟之日即98年2月3日前之15年內，為任何中斷時效進
        行之行為，則原告自83年2月4日起15年間之違約金請求
        權尚未罹於消滅時效；逾此範圍則已罹於時效。又被告
        丙○○於98年3 月16日就系爭借款債權提出時效抗辯，
        此觀聲明異議狀上本院收狀戳即明（見本院卷第1 頁）
        。被告丙○○既為非基於個人關係之時效抗辯而有理由
        ，揆諸前揭說明，其效力自應及於被告己○○、丁○○
        、張秀英。是原告請求自83年2月4日起至98年3 月15日
        止，依本金546,000 元按年息百分之18計算之違約金，
        即無不合；逾此範圍所為違約金請求，被告4 人提出時
        效抗辯拒絕給付，誠屬有據。
  (五)綜上所述，原告依據兩造間之消費借貸契約及連帶保證契約
    ，訴請被告連帶給付自83年2月4日起至98年3 月15日止，依
    546,000 元按年息百分之18計算之違約金，為有理由，應予
    准許；逾此數額之請求則無理由，應予駁回。
  (六)原告陳明願供擔保，請准宣告假執行，就其勝訴部分，核無
    不合，爰酌定相當擔保金額併予准許之；至原告敗訴部分，
    其假執行之聲請已失所附麗，應予駁回。
  (七)本件事證已明，兩造其餘主張及舉證，核與判決結果無影響
    ，爰不再一一論列，併予敘明。
四訴訟費用負擔之依據：民事訴訟法第79條、第85條第2項。
五被告應連帶賠償原告之訴訟費用，依後附計算書確定為如主文
  第3 項所示金額。
中    華    民    國    98    年    9     月    23    日
                  民事第六庭    法  官  陳婷玉
計  算  書
項      目        金  額（新台幣）        備    註
第一審裁判費           5,950元
公示送達登報費         1,350元
合      計             7,300元
以上正本係照原本作成
如對本判決上訴，須於判決送達後20日內向本院提出上訴狀
中    華    民    國    98    年    9     月    23    日
                                書記官  吳鸝稻


司法院資訊處製作；財團法人民間司法改革基金會備份。
